【裁判字號】    90,易,129
【裁判日期】    900523
【裁判案由】    詐欺
【裁判全文】
臺灣桃園地方法院刑事判決                            九十年度易字第一二九號
    公  訴  人  臺灣桃園地方法院檢察署檢察官
    被      告  乙○○
右列被告因詐欺案件，經檢察官提起公訴（八十九年度偵字第一四０六四號），本院
判決如左：
    主  文
乙○○意圖為自己不法之所有，以詐術使人將本人之物交付未遂，處拘役參拾日，如
易科罰金，以參佰元折算壹日。
扣案之「欣桃瓦斯設備測試技士服務證」壹只沒收。
    事  實
一、乙○○係「欣桃瓦斯設備實業社」之業務員，意圖為自己不法之所有，於民國八
    十九年十一月二十二日十三時許，配戴其所有之「欣桃瓦斯設備測試技士服務證
    」，前往桃園縣桃園市○○街一二六號三樓丙○○住處，佯稱係欣桃公司之人員
    要做瓦斯管線檢查，使丙○○陷於錯誤，誤認其係欣桃瓦斯股份有限公司（下稱
    欣桃瓦斯公司）之員工，同意其進入屋內檢查瓦斯管線，乙○○隨即向丙○○稱
    其住宅內瓦斯管線變黑氧化、接頭老舊、鐵片已鬆，更以肥皂泡沫作測試，向丙○○稱瓦斯漏氣，若不更換，會導致氣爆、瓦斯中毒等非常危險，繼藉機向丙○○稱該公司可免費更換管線，並推銷瓦斯遮斷器二組，金額共計新台幣（下同）
    五千八百元，使丙○○恐有安全之虞陷於錯誤，而簽署該公司之欣桃瓦斯設備實
    業登記單聯（登記申購單聯）購買二組瓦斯遮斷器，嗣因金錢不足，外出向鄰居
    戊○○商借，因鄰居戊○○深覺有異，以電話向欣桃瓦斯公司求證，欣桃瓦斯公
    司人員告知該公司並未派員作瓦斯管線檢查，且赴現場了解，乙○○始行拆換回
    其已換裝之瓦斯遮斷器而未遂其犯行，嗣警據報前往上址並扣得其所有之「欣桃
    瓦斯設備測試技士服務證」乙只。
二、案經桃園縣警察局桃園分局報請臺灣桃園地方法院檢察署檢察官偵查起訴。
    理  由
一、訊據被告乙○○矢口否認有詐欺之犯行，辯稱：伊並未自稱是「欣桃瓦斯公司」
    的員工，當日係向丙○○說要作「瓦斯換管免費測試」，丙○○即讓伊進入，因
    以泡沫水檢查到瓦斯管線有漏氣，就免費換瓦斯管線，順便向客戶推銷遮斷器，
    是丙○○自行決定要更換，伊並未詐欺云云。惟查：
（一）查被告斯時係向被害人丙○○自稱是「欣桃公司」要來檢查管線，使丙○○誤
      認其係「欣桃瓦斯公司」人員同意其進入，後又向丙○○稱其住處瓦斯管線已
      變黑氧化、接頭老舊、鐵片已鬆，再以肥皂泡沫作測試，向丙○○稱瓦斯漏氣
      ，若不更換，會導致氣爆、瓦斯中毒等非常危險等語，繼藉機推銷其公司之瓦
      斯遮斷器，使丙○○恐有安全之虞陷於錯誤而簽署登記申購單聯，購買二組瓦
      斯遮斷器之情，迭據被害人丙○○於警訊、偵訊、及本院審理時指述綦詳，且
      有被告之「欣桃瓦斯設備測試技士服務證」乙只扣案可佐，並有丙○○所填具
      之欣桃瓦斯設備實業登記單聯（登記申購單聯）乙紙、照片二幀在卷可憑。
（二）被告雖辯稱：並未自稱是「欣桃瓦斯公司」之員工云云，惟據證人戊○○詰證
      稱：「我陪他（丙○○）回去，我看到被告，問他你是哪個單位來的，他說他
      是瓦斯公司，我說瓦斯公司又沒通知要來修，被告說我們就是瓦斯公司，他還
      拿證件（指欣桃瓦斯設備測試技士服務證）給我，他指著證件說我是欣桃瓦斯
      公司，我說不對呀，後來他說他是欣桃的裝修部門，另一邊是送氣辦公，他有
      說他們是同一公司不同部門，我說不然我打電話，欣桃瓦斯公司的人告訴我他
      們沒有派人過來，我跟被告說對方不是，被告就說怎會不是我跟他說，後來他
      們在電話中吵起來．．．被告說好膽你過來」等語（見本院九十年四月三日訊
      問筆錄），核與丙○○於警訊中證稱：「當時吳某還辯稱是欣桃公司祗是不同
      單位，他是專毒檢查維修管線的」之情相符，顯見被告所辯並不足採。至被告
      雖另於本院提出九十年二月十八日其兄與丙○○之對話錄音帶及錄音譯文（經
      當庭播放譯文與錄音帶內容相符），欲證明伊當日並未向丙○○冒稱是「欣桃
      瓦斯公司」之員工，惟經本院履勘該錄音帶，丙○○於對話中亦稱：「他沒有
      講他（指被告）是瓦斯設備，他只是說他是欣桃的來檢查」等語，是此顯不足
      為對被告有利之證明。
（三）證人即欣桃瓦斯公司人員甲○○於本院審理時證稱：「當天有接到通知，問我
      們公司有無派人到他們府上作安全檢查，我說沒有，他說現在有人在他們的家
      裡換東西，我們查並沒有安全檢查的紀錄，．．．」；另其於偵查中亦證稱：
      「之前是用戶打來說我們公司．．．推銷瓦斯，後來吳（即被告）有把電話拿
      過去，要我不要亂講那是騙人的，我們到現場就問哪一位找我，因為他（指被
      告）要我過來，他跟我說，他不是我們公司人，叫我不要管這件事」等語（見
      偵卷第三十頁背面），是堪認證人戊○○確有打電話向欣桃瓦斯公司求證之情
      ，苟被告未曾訛稱係「欣桃瓦斯公司」之員工，證人戊○○焉可能在被告面前
      打電話向「欣桃瓦斯公司」求證？至被告雖復辯稱：伊有在電話中向證人甲○○說：「我們並沒有說我們是欣桃瓦斯公司的人」，固核與證人甲○○於本院
      審理時證稱：「．．．，後來被告就接電話，被告就說他並沒有說是我們公司
      的人，我為何說那是騙人的．．．後來他叫我們到現場去，我們就去」之語相
      符，惟徵諸證人戊○○、甲○○對於前述事件始末之證詞，被告既係因戊○○
      以電話向「欣桃瓦斯公司」求證遭拆穿後，始要求接過電話與甲○○對話，並
      於電話中對甲○○稱不要亂講那是騙人的及前開話語，參以，甲○○到現場後
      ，被告復要求甲○○不要管這件事等情，本院認其嗣係因電話對質後始稱並非
      欣桃瓦斯公司員工之語，並無解於其前所已為之施詐犯行。
（四）被告雖供稱當日以肥皂泡測試，瓦斯管線確實有漏氣云云，惟查，其於警訊、
      偵訊中均供稱：該測試是丙○○做的，伊未看，伊當時在看總表云云（見偵卷
      第五頁、第十七頁）；檢察官再追問：「是否事實上你推銷的人家，其瓦斯管
      線沒問題？」，被告亦僅答稱：「管線已老舊，且設備已鬆動」（見偵卷第十
      七頁背面），並無一語提及瓦斯管線確有漏氣之情，足見其嗣翻異前供而稱瓦
      斯管線確有漏氣云云，是否實在，已足堪疑。又查證人即被害人丙○○之父林
      和春於本院訊問時證稱：其住處平日管線並無問題，使用中亦無發生漏氣問題
      等語（見本院九十年二月二十七日訊問筆錄）；另證人欣桃瓦斯公司人員丁○○亦於本院詰證稱：伊當日經公司同仁通知前往被害人住處，檢查被告拆換回
      之原來開關並未漏氣等語（見本院九十年五月九日審理筆錄），顯見被告係利
      用丙○○年輕無經驗，再告知瓦斯漏氣慫恿以若不更換十分危險，使丙○○恐
      有安全之虞陷於錯誤，而向其購買瓦斯遮斷器。
（五）被告雖另提出「瓦斯測試通知單」乙紙，欲證明該公司事前均會寄通知予客戶
      之情，惟據被害人丙○○證稱：伊平日並未住家中，不清楚該通知單等語；另
      丙○○之父即證人林和春亦證稱：信箱到處都有類似通知單，渠等均未理，其
      子根本不知該通知單等語，其二人所述，核與一般住宅信箱經常遭投遞垃圾廣
    告傳單，住戶均置之未理立即丟棄之常情相符，是此尚不足為被告有利之證明
      。至被告雖復提出欣桃瓦斯設備實業社營利事業登記證，欲證明該公司係合法
      經營之公司的事實，惟該營利事業登記證，亦僅能證明該公司確有營利事業之
      登記，核與被告是否施行詐術並無關連，是此亦難資為被告有利之證明，附此
      敘明。
（六）綜上，被告所辯顯係卸責之詞，不足採信，本件事證明確，被告犯行堪以認定
      ，應予依法論科。
二、核被告乙○○所為，係犯刑法第三百三十九條第三項、第一項之詐欺取財未遂罪
    。公訴人雖亦認被告係犯詐欺未遂罪嫌，惟起訴法條將第三百三十九條第三項誤
    引為第二項，容有誤會，應予變更。又被告已著手於詐欺犯行之實施，然因被害
    人丙○○向證人戊○○借款，戊○○查察有異打電話求證而查知上情，被告尚未
    取得五千八百元之價金，為未遂犯，應依刑法第二十六條前段之規定，按既遂犯
    之刑度減輕其刑。爰審酌被告犯罪之動機、目的、詐騙之手段、及其嗣後已換回
    原開關，所生危害尚小等一切情狀，量處如主文所示之刑。按行為後法律有變更
    者，適用裁判時之法律，刑法第二條第一項前段定有明文。本件被告行為後，刑
    法第四十一條於九十年一月十日經修正公布，並於同年月十二日生效，易科罰金
    之適用範圍擴大為最重本刑五年以下有期徒刑之罪，並明定併合處罰之數罪，如
    各罪均得易科罰金者，其應執行之刑逾六月時，亦得適用之。茲比較新舊刑法第
    四十一條之結果，以修正後之刑法第四十一條較有利於被告，故依前揭說明，應
    適用裁判時之法律即修正後之刑法第四十一條，本院自應就前揭宣告之刑諭知易
    科罰金之折算標準。扣案之「欣桃瓦斯設備測試技士服務證」壹只，為被告所有
    ，且為當天所配戴供犯罪所用之物，業據被告自承在卷，應依法宣告沒收。
據上論斷，應依刑事訴訟法第二百九十九條第一項前段、第三百條，刑法第二條第一
項前段、第三百三十九條第三項、第一項、第二十六條前段、修正後第四十一條第一
項前段、第三十八條第一項第二款，罰金罰鍰提高標準條例第一條前段、第二條，判
決如主文。
本案經檢察官李山明到庭執行職務
中        華        民        國      九十    年    五    月    二十三  日
                                      臺灣桃園地方法院刑事第六庭
                                          法  官  林  曉  芳
右正本證明與原本無異。
如不服本判決，應於判決送達後十日內向本院提出上訴狀（應附繕本），上訴於臺灣
高等法院。
                                          書記官  巫  孟  蓉
中        華        民        國      九十    年    五    月    二十四  日
附論罪科刑依據之法條：
刑法第三百三十九條：
意圖為自己或第三人不法之所有，以詐術使人將本人或第三人之物交付者，處五年以
下有期徒刑、拘役或科或併科一千元（已提高十倍為一萬元）以下罰金。
以前項方法得財產上不法之利益或使第三人得之者，亦同。
前二項之未遂犯罰之。


司法院資訊處製作；財團法人民間司法改革基金會備份。
